【裁判字號】    90,訴,185
【裁判日期】    900626
【裁判案由】    偽造文書等
【裁判全文】
臺灣基隆地方法院刑事判決                            九十年度訴字第一八五號
    公  訴  人  臺灣基隆地方法院檢察署檢察官
    被      告  戊○○
右列被告因偽造文書等案件，經檢察官提起公訴 (八十九年度偵緝字第二八七號)，
本院判決如左：
    主  文
戊○○牙保贓物，處有期徒刑肆月，如易科罰金以參佰元折算壹日。
    事  實
一、戊○○曾有竊占前科（不構成累犯），且於民國八十七年九月間，曾因贓物二罪
    ，經台灣士林地方法院判處有期徒刑七月及六月，並定其應執行刑為有期徒刑一
    年，且台灣高等法院於八十八年二月二十五日駁回上訴確定，尚未執行完畢。惟
    其仍不知悔改，於八十八年三月間某日，在台北縣汐止鎮○○街四十二號東湖汽
    車修理場前，明知乙○○（五十七年一月二十五日生，另案由台灣板橋地方法院
    審理中）及綽號「七百」之不詳姓名年籍男子所託其販售之三陽本田牌紅色自用
    小客車一部係來源不明之贓物（該車原係黃加藤所有車號ＡＱ－七六四一號，引
    擎號碼Ａ四Ｅ○一三三九，三陽本田牌，一九九○年份，於八十八年二月十一日
    凌晨在台北市士林區○○○路五十巷十一號前失竊後為「七百」取得，並經「七
    百」及乙○○以其於八十八年一月十五日向甲○○所購入因肇事全毀不堪修復，
    車號原為已繳銷之ＶＸ－五一五五號，引擎號碼Ａ四Ｅ○一二二八之同型小客車
    ，將引擎外殼拆下改裝於前述黃加藤所有之失竊贓車上），竟同意牙保他人購買
    ，並介紹不知情之丁○○於八十八年三月初，於台北縣汐止鎮東湖汽車修理廠，
    以新台幣（下同）十一萬元購入該贓車後，即由乙○○將ＶＸ－五一五五號車之
    繳銷單據等證件交予戊○○，戊○○託由不知情之友人持該證件於八十八年三月
    四日向監理機關辦理新領Ｔ六－九六八五號車牌懸掛於前述失竊贓車上，並過戶
    予丁○○之配偶黃秀玲名下。
二、案經台北市政府警察局大安分局移送台灣板橋地方法院檢察署檢察官呈請台灣高
    等法院檢察署檢察長核轉台灣基隆地方法院檢察署檢察官偵查起訴。
    理  由
一、訊據被告戊○○矢口否認右揭犯行，辯稱本件係丁○○欲購中古車，洽好其友人
    乙○○亦有車要賣，其乃介紹二人自行買賣，交車時其只是在場，但並非由其賣
    與丁○○，而乙○○託其賣車時，亦未說明該車來源，當時該車未掛大牌，其雖
    有問乙○○，但林並未說明，只說會再領，其根本不知該車係贓車等語。
二、經查前開被告媒介出售予丁○○之小客車原係黃加藤所有，嗣於八十八年二月十
    一日在台北市○○○路五十巷十一號失竊之ＡＱ－七六四一號小客車，業經被害
    人黃加藤於警訊中指述明確，並有贓物領據及失竊報告各一紙在卷可憑，則該車
    顯屬贓物。
三、而被告雖否認媒介該車出售時知悉該車係贓物，惟證人即該車買主丁○○迭次指
    稱其直接向被告戊○○購買該車，且從未與乙○○接洽，另證人乙○○於檢察官
    訊問時亦供稱從未見過丁○○，嗣被告雖又於本院改稱交車時乙○○及丁○○均
    到車廠，丁○○將錢放在桌上，其叫乙○○拿去點收，其只是在場，但不知道丁○○與乙○○有無直接接洽云云，而被告聲請訊問之證人丙○○亦於本院證稱當
    天綽號「螃蟹」的乙○○與另一友人，以及被告開車到車廠交車，但丁○○並未
    與乙○○接觸，而乙○○亦未說車子是何人所有，當時證人及丁○○均不知道「
    螃蟹」是賣車的人等語，則被告介紹乙○○與丁○○買賣中古車，於買賣雙方均
    在場時，卻未為雙方引見及向買方說明何人為賣方，實非合理，而若屬正常之交
    易，賣方即無須閃避與買方直接接觸，被告更無不知之理，而其於乙○○亦在場
    之情形下，仍然自行出面與買方丁○○洽商付款交車，使丁○○始終不知出賣人
    為乙○○，顯然對乙○○出售該車另有情弊知之甚詳。又被告於八十九年十一月
    二十二日經檢察官訊問時亦供承其雖不知車主為何人，但知乙○○並非車主，則
    被告已知該車並非乙○○所有，卻由乙○○委託其出賣，乙○○未向其說明原因
    ，被告亦未追問，更屬違常。又被告稱乙○○託其售車時，該車原來未掛車牌，
    而其於本院供稱一般汽車除非因進廠修理須時甚久等長期原因不使用，始會先行
    繳銷車牌，而其於警訊稱乙○○託其賣車時，該車僅重新烤漆，並無撞毀痕跡，
    嗣於本院又供稱該車車窗處有焊接情形，但依證人甲○○於本院證稱，車窗焊接
    之修復，至多亦僅需一、二十日，亦即該車顯無因大修等原因自外觀上即可知在
    託售前已長期修護未使用而有繳銷車牌必要之情形，被告於本院亦自承當時曾向
    乙○○詢問為何無車牌，顯然被告亦覺有異，但被告稱乙○○對被告詢問並未答
    覆，僅稱車牌會再辦，而被告係從事中古汽車拆裝維修業，並依卷附前科表之記
    載可知其亦有數次故買贓車零件之前科，對於中古車販售實情，其有充分之知識
    ，則其豈有不質疑該車來源應有問題之理。至於乙○○經本院多次傳訊未到，而
    於其檢察官偵查中雖供稱被告應不知該車係贓物，亦未向其詢問該車來源云云，
    但如被告從未向乙○○就該車來歷有何溝通，被告為何可得知該車並非乙○○所
    有？乙○○所言不無故意迴護被告之情形，且乙○○縱未向被告明言，依上開情
    事被告亦可知悉該車應非正當來源，得光明正大出售之物，因此，證人乙○○所
    言，亦不足據為對被告有利之認定。依上開事證，被告於乙○○託其找尋買主時
    ，對該車之贓物性，已有認識，應可認定。此外，並有ＡＱ－七六四一號車之新
    領牌照登記書、過戶申請單、車輛協尋電腦輸入單、車籍作業系統（查詢認可資
    料）在卷可稽，被告犯罪之事證足認明確，其犯行可堪認定。
四、核被告知贓而仍受託代尋買主，媒介交易之行為，係犯刑法第三百四十九條第二
    項之牙保贓物罪。且被告前雖於八十七年二月間，因寄藏贓物二罪，經台灣士林
    地方法院高等法院判處有期徒刑一年，嗣於八十八年二月二十五日，經台灣高等
    法院判決駁回上訴確定，但該案犯罪時間為八十六年十一月至十二月間，與本案
    間隔一年餘，且該案所犯係寄藏贓物，而本案被告經起訴之寄藏贓物部分尚難證
    明（詳如後述），而其所犯牙保贓物罪則與前案寄藏贓物異其罪名，自無連續犯
    之裁判上一罪關係，而非前案判決效力所及。審酌被告已有贓物罪之前科，仍不
    知改過，再度觸法，犯後復矢口否認，態度欠佳，惟其此次涉案之情節較輕，且
    亦未因此犯行獲利等一切情狀，量處如主文所示之刑，且被告行為後，刑法第四
    十一條業於民國九十年一月十日經總統令修正施行，修正後之該條第一項前段規
    定最重本刑為五年以下有期徒刑以下之刑之罪，而受六個月以下有期徒刑或拘役
    之宣告，因身體、教育、職業、家庭之關係或其他正當事由，執行顯有困難者，
    得以一元以上三元以下折算一日，易科罰金。而本條係有關刑之執行事項，並非
    刑罰法令之規定有變更，應逕行適用修正後法律，無刑法第二條第一項從新從輕
    原則之適用，爰依修正後之上開規定，諭知被告前述宣告刑如易科罰金時之折算
    標準。
五、公訴意旨另略以：被告戊○○經乙○○委託代尋買主出售之前述贓車上所改懸車
    牌之Ｔ六－九六八五號車，係戊○○於八十八年一月間某日，在台北縣汐止鎮○○路江北橋頭其所經營之材料行內，以二萬元之代價，向甲○○所購入，並由戊○○將車牌、引擎外殼拆卸，以供併套贓車之用，而嗣於乙○○將上開贓車託其
    找尋買主後，戊○○即與乙○○及綽號「七百」之男子基於犯意聯絡與行為分擔
    ，將Ｔ六－九六八五號車牌改掛於欲出售之贓車上，且將贓車之Ａ四Ｅ－○一三
    三九引擎外殼拆下，改裝原屬Ｔ六－九六八五號車之Ａ四Ｅ－○一二二八引擎外
    殼，而後持以行使，冒充出售予丁○○，從中獲得不法利益九萬元，因認被告另
    犯變造私文書進而行使，以及寄藏贓物二罪，且與其所犯前述牙保贓物罪間有方
    法結果之牽連關係，為裁判上一罪。
六、惟被告亦堅決否認參與乙○○等人變造汽車引擎號碼及有受寄而為乙○○藏匿贓
    物之行為，辯稱乙○○託其找尋買主時，該車引擎外殼即經人改裝完成，其並不
    知情等語。而公訴人認為被告涉有此部分犯行，係以甲○○證稱係被告向其購買
    上開撞毀報廢車，且依乙○○及丁○○之供述，上開黃加藤所有之失竊贓車，亦
    確係綽號「七百」委託乙○○出售，乙○○再將車交予被告出售，而交車時該贓
    車仍掛ＡＱ－七六四一，而丁○○自被告處購得該車時已掛該報廢車車牌，顯係
    被告與乙○○及綽號「七百」者共同參與變造行為，為其認定之依據。而經查，
    證人甲○○雖於警訊及偵查中供稱該報廢車係出售予被告，但嗣於本院則提出當
    初出售該車之買賣契約書，並供稱於警訊及偵查中因此事已經過甚久時間，記憶
    早已模糊，而當初經偵訊時因未找到契約書，警察訊問是否售予被告，而其亦認
    識被告，主觀上即認為應該是售與被告，始為如此指述，但事後其已找出當初交
    易之契約書，證實事實上係售予乙○○，而非被告等語，則公訴人認定係被告預
    行購入該報廢車，以供併湊贓車之用，已屬誤會，至於乙○○於偵查中雖經訊問
    ，惟其自己亦否認參與更換引擎號碼，並推稱均係綽號「七百」之人所為，其為
    求推卸責任所為供述，真實性原本堪慮，以此未必可信之供述認定被告之犯罪事
    實，尚有未洽。且縱依乙○○於偵查中所述，其亦只稱其託被告賣的是ＡＱ－七
    六四一號車，為何換掛Ｔ六－九六八五號車牌其不知情，只是其將場地借給「七
    百」，「七百」曾叫人來改引擎號碼，車牌何時更換其不記得等語，姑不論該報
    廢車依證人甲○○之證述，原本即係乙○○所購買，而非乙○○自己所述係綽號
    「七百」之男子所交付，乙○○所述顯然不實，且乙○○亦根本未指述被告參與
    更換車牌及引擎號碼，如何能據此即推斷被告參與變造引擎號碼之犯行，而公訴
    人以上開或係事實上之誤會，或屬欠缺積極證據之推測為認定被告犯罪之理由，
    亦難服人。且依前述證人丙○○所述，被告與乙○○及另一名男子，係一同駕車
    至其車廠，與買主丁○○辦理交車及收款，顯然乙○○雖曾託被告代覓買主，但
    並非事前即已將車交付予被告藏匿後，再由被告俟尋得買主後自行將車售出，且
    更無證據足認被告於受託代覓買車之人外，事前確實另有因乙○○之託，受寄而
    代為藏匿該車之舉，而此外，本院亦查無其他積極事證，足認被告確另有起訴書
    所指之參與變造引擎號碼之私文書進而行使，以及寄藏贓物之犯行，自屬不能證
    明被告此部分犯罪，惟公訴人既認被告此部分行為與其前述牙保贓物有罪部分有
    牽連犯之裁判上一罪關係，則依審判不可分之原則，自無須另為無罪之諭知，併
    予敘明。
七、據上論斷，應依刑事訴訟法第二百九十九條第一項前段、刑法第三百四十九條第
    二項、第四十一條、罰金罰鍰提高標準條例第一條前段、第二條，判決如主文。
本案經檢察官周慶華到庭執行職務
中    華    民    國      九十        年      六      月    二十六    日
                                      臺灣基隆地方法院刑事第二庭
                                          法  官  黃  麟  倫
右正本證明與原本無異。
對於本件判決如有不服，應於收受送達後十日內，向本院提出上訴書狀，上訴於臺灣
高等法院，並按他造當事人之人數附具繕本。
                                          書記官  許  世  賢
中    華    民    國      九十        年      六      月    二十六    日
刑法第三百四十九條第二項
搬運、寄藏、故買贓物或為牙保者，處五年以下有期徒刑、拘役或科或併科一千元以
下罰金。


司法院資訊處製作；財團法人民間司法改革基金會備份。
